臺灣臺北地方法院刑事判決　　　　　　　92年度易字第2058號
公 訴 人　臺灣臺北地方法院檢察署檢察官
被　　告　甲○○
上列被告因偽造文書案件，經檢察官聲請簡易判決處刑（九十二
年度偵緝字第一四二九號），本院改依通常程序審理判決如下：
    主  文
甲○○無罪。
    理  由
一、公訴意旨略以：被告甲○○明知其居留大陸地區期間，並未
    通過大陸地區之合法考試程序取得中華人民共和國機動車駕
    駛證正證（證號：000000000000000號，下
    稱大陸地區駕駛執照），竟以人民幣六千元之代價，向大陸
    地區真實姓名年籍不詳之人購買偽造之大陸地區駕駛執照後
    ，於民國八十九年八月十四日，持上開偽造之大陸地區駕駛
    執照前往位於臺北市○○路○段二十一號之臺北市監理處，
    申請換發中華民國汽車駕駛執照而行使，致使該監理機關承
    辦之公務員誤信為真，據以登載於所掌之公文書上，並換發
    中華民國汽車駕駛執照交予其持用，足生損害於監理機關所
    掌監理業務之正確性。因認被告涉犯刑法第二百十六條、二
    百十二條行使偽造特種文書罪、同法第二百十四條使公務員
    登載不實罪嫌云云。
二、按犯罪事實應依證據認定之，無證據不得認定犯罪事實；不
    能證明被告犯罪者，應諭知無罪判決，刑事訴訟法第一百五
    十四條第二項、第三百零一條第一項分別定有明文。
三、公訴人認被告甲○○有行使偽造特種文書、使公務員登載不
    實之犯行，無非係以被告於偵查中之供述及財團法人海峽交
    流基金會（下稱海基會）九十年八月二十一日（90）惠（法
    ）字第○一五二五一號函及其附件等資料為其論據，訊據被
    告固坦承持大陸地區駕駛執照至臺北市監理處換發中華民國
    汽車駕駛執照之事實，惟堅詞否認有何行使偽造特種文書、
    使公務員登載不實之犯行，辯稱：伊所持以換發中華民國汽
    車駕駛執照之大陸地區駕駛執照，係伊在福州市參加考試所
    取得，並非偽造者等語，並提出經海基會以財團法人海峽交
    流基金會（九二）核字第○五○七二二號證明認證之中華人
    民共和國福建省福州市公證處所出具公證書（二○○三榕公
    證內民字第一二五四七號公證書）以資證明。經查：檢察官
    所引以證明被告犯罪之上揭海基會函及附件，雖於附件福州
    市公安局交通警察支隊函中載明：「近日貴會來函查詢，二
    八四份駕駛證．，真偽情況，現經我所徵與舊檔核實，只有
    二十一份為真實駕駛執照。」等語，於所指真實駕駛執照名
    冊中未列入被告姓名，而被告提出上揭大陸地區駕駛執照，
    向臺北市監理處申請換領中華民國汽車駕駛執照，此有本院
    卷附臺北市監理處九十三年四月二十七日北市監二字第○九
    三六一二八二○○○號函足按，似認被告有持用偽造之大陸
    地區駕駛執照換領中華民國汽車駕駛執照之犯行。惟上揭公
    安局交通警察支隊函件，僅採正面表列之方式，將二百八十
    四份查證名冊中其認定真正之駕駛執照人名列出，未列名者
    所持之證照，是否偽造？又如何偽造均未具體表明，故本院
    檢具被告所提出之公證書（含被告所使用之大陸地區駕駛執
    照影本）、海基會函及所附福州市公安局交通警察支隊函件
    ，透過海基會轉請福建省公證員協會就本件被告所持用之大
    陸地區駕駛執照之真偽為個案查詢，結果為：「（二○○三
    ）榕公證內民字第一二五四七號公證書是福州市公證處出具
    的。當事人甲○○的駕駛證是福州市公安局車輛管理所出具
    的，但有效期限只至二○○二年十月二十九日」，此有海基
    會九十四年一月七日海德（法）字第○九四○○○○一五三
    號函及所附福建省公證人協會（二○○四）閩核字第八十六
    號查證回函、福州市公安局車輛管理所甲○○機動車駕駛證
    申請表一份在卷可稽，該函雖未同時釋明福州市公安局交通
    警察支隊函件未列被告所持用證照為真正之原因，然本院此
    一查證結果，係針對被告之證照資料單一事件查詢，與公訴
    人出具上揭檢附二百八十四份資料之總體查證結果，自較正
    確而不易發生誤判，此一結果堪以採認，而被告所辯：伊提
    出換領之大陸地區駕駛執照非屬偽造者等語，應非虛偽。既
    公訴人用以證明被告犯罪之大陸地區駕駛執照，業經證明係
    由大陸地區主管機關依法核發而非偽造者，即無證據證明被
    告行使偽造特種文書之犯行，公訴人於本院審理時又未舉出
    其他積極之證據足資證明被告有行使偽造特種文書罪行，則
    被告持上揭大陸地區駕駛執照換領中華民國汽車駕駛執照之
    行為，難認與刑法使公務員登載不實之構成要件符合，本院
    復查無其他積極證據足以證明被告有上揭偽造文書之犯行，
    自應為無罪判決之諭知，以免冤抑。至公訴人於本院審理時
    聲請再行向大陸地區之車輛管理所，調閱本件被告聲請車輛
    駕駛證照時之相關報名考試資料，以供證明被告確係基於考
    試而取得上揭駕駛證照云云，惟本件被告持用換領駕駛執照
    之大陸地區駕駛執照非偽造，業經本院函查證明如上，事實
    已臻明瞭，顯無再予調查之必要，公訴人此一聲請應予駁回
    ，附此敘明。
據上論斷，應依刑事訴訟法第四百五十二條、第三百零一條第一
項前段，判決如主文。
本案經檢察官陳淑雲到庭執行職務
中  華  民  國　九十四　　年　　五 　　月　　 六　　　日
　　　臺灣臺北地方法院刑事第十四庭
　　　　　　　　　審判長法官  吳靜怡
                        法官  吳冠霆
                        法官  王綽光
以上正本證明與原本無異。
如不服本判決，應於判決送達後十日內，向本院提出上訴狀。
    　　　　　　　　　書記官　蔡梅蓮
中  華  民  國　九十四　　年　　五 　　月　　 十一　　日
